【裁判字號】    94,訴,1506
【裁判日期】    950612
【裁判案由】    侵權行為損害賠償
【裁判全文】
臺灣臺南地方法院民事判決              94年度訴字第1506號
原      告  甲○○
訴訟代理人  蔡文斌律師
            曾靖雯律師
            王建強律師
            何冠慧律師
被      告  乙○○
上被告因過失傷害案件，經原告提起刑事附帶民事訴訟請求侵權
行為損害賠償，經本院刑事庭裁定移送前來，本院於民國九十五
年五月二十九日言詞辯論終結，判決如下：
    主      文
被告應給付原告新台幣伍萬柒仟玖佰柒拾伍元，及自民國九十四
年六月二十五日起至清償日止，按週年利率百分之五計算之利息
。
原告其餘之訴駁回。
訴訟費用由被告負擔分之五，餘由原告負擔。
本判決原告勝訴部分得假執行。但被告如於執行標的物拍定、變
賣前，以新台幣伍萬柒仟玖佰柒拾伍元為原告預供擔保後，得免
為假執行。
原告其餘假執行之聲請駁回。
    事實及理由
一、按訴狀送達後，原告不得將原訴變更或追加他訴，但擴張或
    減縮應受判決事項之聲明者，不在此限，民事訴訟法第二百
    五十五條第一項第三款定有明文。本件原告起訴原請求被告
    應給付新台幣（下同）七十四萬零一百六十元，及自起訴狀
    繕本送達翌日起至清償日止，按週年利率百分之五計算之利
    息，嗣於附帶民事訴訟程序進行中，擴張其請求為一百二十
    八萬零一百六十元，及自該擴張聲明狀繕本送達翌日起至清
    償日止，按週年利率百分之五計算之利息，依上開法文之規
    定，並無不合，爰予准許，被告具狀稱不同意原告所為之上
    開擴張，為無理由，合先敘明。
二、原告起訴主張：
  (一)被告乙○○於民國九十三年七月十七日十八時五十分許，駕
    駛車牌號碼ＴＦ—五○五五號自小客車，沿臺南縣下營鄉○
    ○○路由北往南方向行駛，途經該路二八號前，本應注意車
    前狀況並隨時採取必要之安全措施，而依當時情形，天候雨
    天，夜間有照明，路面濕潤、無缺陷或障礙物，視距良好，
    並無不能注意之情形，詎其竟疏未注意而貿然前行，撞擊原
    告，造成原告受有頭部外傷智力受損、左股骨轉子下骨折、
    胸部挫傷合併肋骨骨折等傷害。為此依據侵權行為損害賠償
    之法律關係，請求被告賠償一百二十八萬零一百六十元，及
    自擴張聲明狀繕本送達翌日起至清償日止，按週年利率百分
    之五計算之利息，並願供擔保請准宣告假執行。其請求明細
    如下：
    1.醫藥費六萬元：原告已自行支付醫藥費約三萬元，將來另
      須開刀一次取出腿內固定鋼釘，另須支付醫藥費約三萬元
      。
    2.二年無法工作之損失三十八萬零一百六十元：原告受傷嚴
      重，現仍在復健，約二年無法工作，原告受傷前原從事代
      耕耕作，代耕數筆土地，收入不固定，如以最低基本工資
      每月一萬五千八百四十元計算，一年為十九萬零八十元，
      二年為三十八萬零一百六十元。
    3.看護費二十四萬元：原告因車禍身體受傷嚴重，委由訴外
      人蔡清波、陳秀英夫婦二人照顧，自九十三年九月二十七
      日起至九十四年五月二十七日止八個月，約定支付每日一
      千元，蔡清波、陳秀英夫婦二人負責提供原告三餐、拿藥
      、洗衣服、整理屋內外、擦澡等等，到九十四年五月二十
      七日止共積欠二十四萬元，有該二人出具之看護費欠款證
      明書可稽。
    4.精神慰撫金六十萬元：原告被撞，身體多處嚴重受傷，除
      肉體上受有痛苦外，因頭部受傷智力受損，而罹患重度失
      智症，有身心障礙手冊可稽，目前狀況不穩定，時好時壞
      ，精神健康大受影響，迄今仍須柺杖才能走路，為此請求
      非財產上之損失六十萬元。
  (二)對被告抗辯所為之陳述：
    1.否認刑事確定判決所引用初議及覆議之鑑定報告，所為原
      告違規穿越馬路是事故發生之主因之認定，原告是買完蠶
      豆後，在臺南縣下營鄉○○○路三十二號前沿路邊由北往
      南方向行走時，遭被告駕駛車輛撞及，並非上開判決及鑑
      定報告及被告所說的在穿越馬路時被撞；另案發現場附近
      並無斑馬線。
    2.新樓醫院及成大醫院雖均認為無法認定原告之失智症是否
      為本件車禍所造成，然依健弘診所之記載，堪認原告在車
      禍發生前去看診的原因，都是一些老人常見的問題，並無
      失智症之症狀，且未領取有殘障手冊，如此足以間接證明
      原告現在之所以會罹患失智症，確實是因該車禍所引起。
    3.原告於受傷前是在台南縣六甲鄉○○段一四一四號、一一
      五號、一四一二之一號三筆土地上種植菱角、田菁。菱角
      是於每年農曆五月種，九月收成，農曆十月至翌年四月休
      耕種田菁。
    (1)菱角收入：
      菱角每分地約可收成三千台斤，收成後由訴外人蔡清波或
      陳秀英夫婦二人幫忙載回家清洗後，運往新竹或台北出售
      ，每台斤可賣三十五元，原告上述三筆土地面積約二分三
      ，約可賣得二十四萬一千五百元。種菱角的成本為幼苗每
      模十元，每分地五十模，二分三土地的幼苗成本為一千一
      百五十元。種菱角工資較貴，須找兩位工人摘（多年來均
      僱請沈乃針及洪姜金葉女士於收成時採收菱角），每天工
      資一千三百元，一分地摘三天，然後休息十天，再下田摘
      ，可摘採三輪，工資成本為五萬三千八百二十元【計算式
      ：1,300（元）×2（人）×2.3分地×3（天）×3（輪）
      ＝53,820（元）】。從而，菱角部分每年收入約為十八萬
      六千五百三十元【計算式：241,500（元）－1,150（元）
      －53,820（元）＝186,530（元）】。
    (2)其他收入：
      農曆十月以後休耕半年種田菁，由政府每分地半年補助四
      千五百元，二分三土地共補助一萬零三百五十元。
    (3)綜上所述，原告代耕上開三筆土地之年收入為十九萬六千
      八百八十元【計算式：186,530（元）＋10,350（元）＝
      196,880（元）】。
三、被告則請求駁回原告之訴，如受不利益判決，願供擔保請准
    宣告免為假執行，並以下列情詞置辯：
  (一)否認被告於本件車禍應負過失責任。本件車禍發生之原因，
    係肇因於原告不依規定行走斑馬線而違規穿越馬路在先，被
    告於自己車道上正常行駛，只是因為當時適逢下大雨之緣故
    ，故視線不佳，被告未能看到原告穿越馬路。如法院認為被
    告應負過失責任，請審酌鑑定報告上係記載：「原告為本件
    肇事責任之主因，被告為次因」，而當時下大雨，視線不佳
    ，被告已注意前方之路況，應認完全無過失責任，若有，亦
    甚輕微，依民法第二百一十七條之規定，被告應免除侵權行
    為損害賠償責任。
  (二)原告於九十三年七月十七日受傷在新樓醫院住院，於九十三
    年七月二十三日出院，住院共計七日，須專人照顧，應休養
    三個月，有診斷證明書一紙可證。在其住院須專人照顧時，
    一切住院醫療費及專人照顧之看護費均由被告付出，至於診
    斷證明書上所載須休養三個月，被告已將原告送往台南縣下
    營鄉○○街二巷十九號台南縣私立和平養護之家代為道義上
    之養護，每月費用一萬八千元，由被告負擔支出至原告不需
    要他人代為養護為止，有和平養護之家的服務契約書一件可
    證。被告為此前後共計支出五萬六千九百零五元（包括(1)九
    十三年七月二十三日至同月三十日萬安養護中心安養費用四
    千七百三十七元、(2)九十三年七月二十九日至同年八月二十
    七日和平診所門診費用六千二百元、(3)九十三年七月三十一
    日至同年八月三十一日台南縣私立和平養護中心養護費用二
    萬三千九百五十元、(4)九十三年七月十七日至同月二十六日
    新樓醫院醫療費用一萬二千九百零七元、(5)九十三年八月三
    十一日佳里綜合醫院醫療費用一千六百三十一元、(6)九十三
    年七月十七日至同月二十三日新樓醫院麻豆分院看護費用七
    千四百八十元），加上原告已支付之七千元慰問金，共六萬
    三千九百零五元，因此原告請求傳訊證明陳秀英證明其自九
    十三年九月二十七日起照顧原告每日養護費一千元，負責提
    供三餐、拿藥、洗衣服、整理屋內外、擦澡等，顯與診斷證
    明書記載原告應休養三個月等語不符，況依和平養護之家的
    契約書內容所載，非原告不能自理生活，不能入住該養護之
    家，可見原告所主張訴外人陳秀英之照顧顯非必要。
  (三)否認原告有代耕之事實，僅同意依診斷證明書所載之內容，
    給付原告三個月基本工資之賠償：
    1.原告於未發生車禍前，即患有重度失智症，每月領取政府
      發給生活補助費三千元，既患有重度失智症，且年齡已有
      七十五歲，不可能由其所住之台南縣下營鄉遠離他鄉至台
      南縣六甲鄉代耕他人土地，且原告所謂之「代耕」，其含
      意如何模糊不清，究竟係租用地主土地耕作或被地主雇用
      幫佣為地主耕作，如係向地主租地租約，旦原告未能提出
      耕地租約，可見係臨訟與地主串證不足採，如係被地主雇
      用作農工，因原告已七十五歲且患有重度失智症，豈有願
      雇用原告作農工之理！可見原告主張與事實常理相違。
    2.原告起訴狀曾主張代耕數筆土地，收入不固定，嗣後復於
      九十五年五月三日另具狀稱：原告受傷前是在台南縣六甲
      鄉○○段一四一四地號、一一五號、一四一二之一號三筆
      土地上種植菱角、田菁，並由政府每分地半年補助休耕補
      助費云云，惟上開三筆土地並非原告所有，且原告與地主
      並未向主管機關台南縣六甲鄉公所民政課簽立耕地租佃契
      約，耕地生產收入及政府休耕補助豈能歸原告所有，且政
      府補助款必先申請休耕，然後由政府發給休耕申請人補助
      款，但原告未能提出租佃契約及向政府申請休耕及領取休
      耕補助款證明，顯然原告與上開三筆土地之地主為通謀虛
      偽意思表示，欲欺騙法院獲得賠償判決甚明。且菱角收成
      數量及採收工人原告均未舉證以實其說，被告加以否認。
    3.原告另主張每分地菱角可收三千台斤，運往新竹市或台北
      出售，因原告並無車輛，運送之交通工具究係火車或卡車
      ，原告並未提出運費收據，且原告受傷前已有重度失智症
      ，豈能代耕種田，可見原告之主張不實。保險公司因認原
      告有故意之嫌，致迄今仍拒絕賠償原告。
    4.原告已七十五歲，應已超過退休年齡，被告否認其有代耕
      之能力及事實，原告應負舉證責任。況原告每月領有三千
      元之低收入戶補助，依政府規定，須每月收入低於九千二
      百零一元才符合領取之門檻，原告稱其每年收入達十九餘
      萬元，顯已逾上開領取門檻之規定，兩者互相矛盾，被告
      僅同意依照新樓醫院之診斷證明書所載，支付原告三個月
      的基本工資以賠償其因骨折無法工作之損失。
  (四)否認原告所罹患之失智症是因本件車禍所造成，原告應負舉
    證責任。車禍後原告的哥哥陪同原告至地檢署應訊時，對於
    檢察官詢問有關原告之身分證字號等相關資料，原告的哥哥
    並無法回答，反而是原告當場很快就能把其身分證統一編號
    及出生年月日回答給檢察官，足認當時原告之心智清楚沒有
    問題；況新樓醫院及成大醫院均函覆鈞院稱無法認定原告之
    失智症是本件車禍所造成，是原告此部分主張無理由。
四、兩造不爭執之事實：
  (一)被告於九十三年七月十七日十八時五十分許，駕駛車牌號碼
    ＴＦ─五○五五號自小客車，沿台南縣下營鄉○○○路由北
    往南方向行駛時，與原告發生碰撞。原告因此受有頭部外傷
    、左股股轉子下骨折，胸部挫傷合併肋骨骨折之傷害。
  (二)本件車禍經送鑑定結果，臺灣省台南區車輛行車事故鑑定委
    員會及臺灣省車輛行車事故覆議鑑定委員會認為原告徒步行
    走違規穿越劃設分向線限制線道路，未注意左右來車，為肇
    事主因，被告駕駛自小客車未注意車前狀況，為肇事次因。
  (三)被告因本件過失傷害案件，經本院刑事庭判處拘役四十日確
    定。
  (四)原告尚未領取本件汽車強制責任保險之理賠。
五、本院之判斷：
  (一)經查，被告固不否認於上開時、地撞及原告，並致原告受有
    骨折之傷害等情，惟矢口否認有何過失行為，並以前詞置辯
    ，惟按汽車行駛時，駕駛人應注意車前狀況，並隨時採取必
    要之安全措施，道路交通安全規則第九十四條第三項定有明
    文，被告已考領汽車駕駛執照，對上開規定應知之甚詳，且
    為其應注意之事項；而依附於警卷之道路交通事故調查報告
    表(一)所載，該處劃有分向限制線，有快、慢車道之劃分，本
    件車禍發生當時天候雨天、照明狀況係夜間有照明，路面以
    柏油鋪裝，雖濕潤但並無缺陷，亦無障礙物，視距亦屬良好
    ，顯見客觀上並無不能注意之情事。然被告疏未注意車前狀
    況，以致撞及前方穿越道路之原告，被告自違上開道路交通
    安全規則所定之注意義務，其對本件車禍之發生均有過失無
    疑，且本案經送鑑定後，均認被告駕駛自小客車，未注意車
    前狀況，為肇事次因，此有臺灣省臺南區車輛行車事故鑑定
    委員會九十四年七月七日南鑑字第○九四五九○二五○○號
    函檢附之鑑定意見書及臺灣省車輛行車事故覆議鑑定委員會
    九十五年一月五日府覆議字第○九四○一○○八四九號函附
    鑑定意見書各一份附於刑事卷可稽，又被告業經本院刑事庭
    以九十四年度交簡上字第一三三號判決判處拘役四十日，得
    易科罰金確定，有該刑事卷可稽，與本院之上述認定相同，
    是被告辯稱其對本件車禍之發生沒有過失云云，自不可採。
  (二)按汽車、機車或其他非依軌道行駛之動力車輛，在使用中加
    損害於他人者，駕駛人應賠償因此所生之損害；另不法侵害
    他人之身體或健康者，對於被害人因此喪失或減少勞動能力
    或增加生活上之需要時，應負損害賠償責任；及不法侵害他
    人之身體、健康、名譽、自由、信用、隱私、貞操，或不法
    侵害其他人格法益而情節重大者，被害人雖非財產上之損害
    ，亦得請求賠償相當之金額，民法第一百九十一條之二前段
    、第一百九十三條、第一百九十五條分別定有明文。查被告
    未注意車前狀況，撞及原告發生交通事故，導致原告身體受
    傷之事實，業如前述。被告之過失行為，顯與原告身體所受
    傷害間有因果關係，係不法侵害原告之權利，原告依據侵權
    行為之法律關係，請求被告賠償損害自屬有據。茲就原告請
    求之損害賠償之項目及金額是否應予准許，以及各項目之損
    害額，分述如下：
  1.醫藥費用部分：
    (1)原告主張其已支出醫藥費三萬元乙節，並未能提出收據以
      實其說，嗣經本院依其請求向台南縣下營鄉洪外科診所函
      調原告於九十三年九月三日起至同年十二月三日止於該院
      所支出之醫療費用之結果，原告於該期間內支出之醫療費
      用為一千八百四十元，此有醫療收據及診斷證明書各一紙
      可參，且為兩造所不爭執，是原告此部分請求於一千八百
      四十元之範圍內，應予准許，逾此部分之金額，應予駁回
      。
    (2)至原告主張其需再開刀取出鋼釘，醫藥費用約為三萬元部
      分，因為被告所否認，經本院依職權函詢新樓醫院麻豆分
      院該手術之必要性，該院認為原告於門診追蹤治療中發現
      骨折已癒合，然原告年齡已長，不建議為拔除鋼釘而接受
      麻醉開刀，但原告如感覺不適，仍可住院拔除鋼釘，有該
      院九十五年三月三十日新樓麻歷字第九五○七四號函可參
      。是原告事先預為此部分手術費用之請求，因難認有施行
      手術之必要性，不應准許。
    (3)又被告先代原告墊付之二萬零七百三十八元醫藥費（包括
      (1)九十三年七月二十九日至同年八月二十七日和平診所門
      診費用六千二百元、(2)九十三年七月十七日至同月二十六
      日新樓醫院醫療費用一萬二千九百零七元、(3)九十三年八
      月三十一日佳里綜合醫院醫療費用一千六百三十一元），
      亦屬原告醫藥費用之損害。
    (4)因此，原告關於醫藥費用之損害額合計為：二萬二千五百
      七十八元【計算式：1,840（元）＋20,738（元）＝22,57
      8（元）】。
  2.無法工作之損失部分：
    原告主張其受傷前原從事代耕耕作，代耕菁埔段等三筆土地
    ，因受傷約二年無法工作，如以最低基本工資每月一萬五千
    八百四十元計算，二年為三十八萬零一百六十元等語。惟查
    ：
    (1)原告固提出訴外人鄭玉枝於九十五年三月一日、九十五年
      五月二日出具之代耕證明書（包括六甲鄉○○段一四一四
      、一四一二之一、一一五地號）以及九十五年一期作農戶
      種稻及輪作、休耕申報書等件為證，依原告所提之上述證
      據，應認原告尚有工作能力，惟原告未能提出其出售菱角
      之所得證明，是以原告主張以最低基本工資每月一萬五千
      八百四十元計算，亦為被告所不爭執，應屬可採。
    (2)至原告主張其至少二年無法工作，則為被告所否認，經查
      ，依據原告所提出之診斷證明書乃係記載原告受有頭部外
      傷、左股骨轉子下骨折、胸部挫傷合併肋骨骨折等傷害，
      並未有原告因本件車禍事故而造成失智症之記載，至於原
      告雖於九十三年十一月六日經國立成功大學醫學院附設醫
      院鑑定屬於重度失智症，有台南縣政府九十四年十二月十
      九日府社身字第○九四○二七二六二九號函附身心障礙者
      鑑定表可參，然經本院依職權向該院函查鑑定當時之情形
      及因果關係之判斷之結果，亦據該院覆稱：原告於九十三
      年十一月至該院精神科及神經科就診接受電腦斷層之檢查
      ，當時並沒腦內大出血，但腦容量略顯萎縮而腦電圖與認
      知測驗結果均顯不佳，故判定智力退化（失智症），但其
      原因是否由於同年七月車禍引起或其他身體疾患引起如糖
      尿病（原告亦有此疾病）或其他原因，無法得知。……無
      法清楚判斷失智是否絕對由車禍引起……，有該院九十五
      年一月九日成附醫精神字第○九五○○○○一五九號函在
      卷可稽，而財團法人臺灣基督長老教會新樓醫院麻豆分院
      亦覆稱：骨科：病人於九十三年七月十七日因左股骨粗隆
      部骨折入院，施予鋼釘內固定手術，於九十三年七月二十
      三日出院。…於九十四年十一月二十四日骨科門診發現骨
      折已經癒合；神經內科：病人於本院未曾有過失智症之診
      斷，病人於九十三年十月七日因躁動暴力傾向及糖尿病控
      制不佳住院。於九十三年十月十一日轉高雄他院。之前此
      病人未曾就診，九十四年十一月二十三日再度門診乃為頸
      部腫瘤，但無腫瘤告之為舌骨，故有否失智症及與車禍有
      無關連，無法確定。有該院九十五年二月六日新樓麻歷字
      第九五○三七號函可參。經將上開二函核與原告車禍受傷
      前經常前往看診之健弘診所於九十五年二月二十三日函覆
      本院表示原告於九十二年一月至九十三年七月十七日這段
      期間，原告因患有高血壓症、頭暈、皮膚癢、頸部酸痛，
      有時感冒，也患有糖尿病，而前往看診，該診所有給予降
      高血壓藥、頭暈藥、皮膚癢之藥膏，頸部酸痛藥、感冒藥
      、降血糖之藥予以治療等語綜合判斷，尚難僅以原告所稱
      由其之前並無失智症之看診紀錄可以證明該失智症確實是
      因車禍造成等語，遽為原告所罹患之重度失智症與本件車
      禍事故具有因果關係之認定。故原告稱因車禍導致其患有
      失智症，兩年均無法工作等語，尚難認有理由。
    (3)又如上所述，原告固於九十三年七月十七日因左骨股粗隆
      部骨折入院，施予鋼釘內固定手術，惟亦無法認定原告超
      過三個月無法工作，因此本院審酌原告所受傷勢以及上述
      醫院之函覆資料，認原告不能工作之損害宜以被告所同意
      之三個月為限，因此原告所得請求因傷不能工作之損害額
      應為四萬七千五百二十元【計算式：15,840（元）×3（
      月）＝47,520（元）】。
  3.看護費用部分：
    (1)原告主張其因車禍身體受傷嚴重，委由訴外人蔡清波、陳
      秀英夫婦二人照顧，自九十三年九月二十七日起至九十四
      年五月二十七日止八個月，約定支付每日一千元，到九十
      四年五月二十七日止共積欠二十四萬元等語，惟查，原告
      主張其因系爭車禍事故造成重度失智症部分，為本院所不
      採，業已論述如上，又原告未能提出其自九十三年九月二
      十七日起至九十四年五月二十七日止有需要他人看護必要
      之證據，是原告此部分主張，應無可採。
    (2)又被告先代原告墊付之三萬六千一百六十七元看護費（包
      括九十三年七月二十三日至同月三十日萬安養護中心安
      養費用四千七百三十七元、九十三年七月三十一日至同
      年八月三十一日台南縣私立和平養護中心養護費用二萬三
      千九百五十元、九十三年七月十七日至同月二十三日新
      樓醫院麻豆分院看護費用七千四百八十元）應列入原告看
      護費用之損害。
    (3)因此，原告關於看護費用之損害額為：三萬六千一百六十
      七元。
  4.精神慰撫金部分：按慰撫金數額之認定，除依被害人及其家
    屬所受身體上及精神上痛苦程度及所造成之影響二者予以衡
    量外，尚須斟酌雙方之身分資力與加害之程度等情予以核定
    。查原告因本次車禍，造成受有頭部外傷、左股骨轉子下骨
    折、胸部挫傷合併肋骨骨折等傷害，有原告提出之診斷證明
    書可參。又原告之教育程度為國小畢業，九十三年無所得、
    名下有二筆土地，被告為高中畢業，九十三年所得總額為一
    百四十萬九千六百六十三元，名下有房屋一筆、田地三筆、
    建地三筆及汽車一部等情，此業據兩造於警詢及本院審理時
    分別陳明，並有兩造之稅務電子閘門財產所得調件明細表在
    卷可按，又據被告提出臺灣土地銀行、嘉義縣溪口鄉農會、
    三信商業銀行、柳營郵局及阿里山農會之借款餘額證明，被
    告對上述金融機構負有九百一十九萬三千九百五十五元之債
    務。本院綜參上情，認原告此部份請求以三十萬元為適當，
    逾此部分之請求為無理由，不予准許。
  5.綜上所述，原告之損害額，合計為四十萬六千二百六十五元
    。
  (四)次按損害之發生或擴大，被害人與有過失者，法院得減輕賠
    償金額，或免除之。民法第二百十七條第一項定有明文。經
    查，原告就本件車禍事故有在前開劃有分向限制線之路段，
    竟疏未注意，貿然由東向西穿越道路，此可自道路交通事故
    現場圖上記載原告之鞋子散落在快車道之情形，有該現場圖
    附於警卷第十二頁可查，因此可認定原告在本件車禍事故發
    生之際應係欲穿越道路，且臺灣省臺南區車輛行車事故鑑定
    委員會九十四年七月七日南鑑字第○九四五九○二五○○號
    函檢附之鑑定意見書及臺灣省車輛行車事故覆議鑑定委員會
    九十五年一月五日府覆議字第○九四○一○○八四九號函附
    鑑定意見書各一份在卷可稽，亦為相同之認定，是原告主張
    其被撞時已越過馬路完畢而由南往北行走於馬路邊上等語，
    自無可採。從而，原告有前述之過失，自得依上開規定減輕
    被告之賠償。本院爰審酌原告及被告上述過失之程度等情，
    是本院酌定被告之賠償責任以減輕百分之七十為相當。本件
    按過失比例減輕後，原告得請求被告賠償之金額為十二萬一
    千八百八十元（元以下四捨五入），惟被告辯稱其已先以代
    墊或給付慰問金之方式賠償六萬三千九百零五元，應自賠償
    額扣除等語，業據其提出單據三十六張為證，經本院審核屬
    實，是原告可再向被告請求賠償之金額應為五萬七千九百七
    十五元。
  (六)又按給付有確定期限者，債務人自期限屆滿時起，負遲延責
    任。給付無確定期限者，債務人於債權人得請求給付時，經
    其催告而未為給付，自受催告時起，負遲延責任。其經債權
    人起訴而送達訴狀，或依督促程序送達支付命令，或為其他
    相類之行為者，與催告有同一之效力；民法第二百二十九條
    第一、二項分別定有明文。又遲延之債務，以支付金錢為標
    的者，債權人得請求依法定利率計算之遲延利息。但約定利
    率較高者，仍從其約定利率；而應付利息之債務，其利率未
    經約定，亦無法律可據者，週年利率為百分之五；亦為同法
    第二百三十三條第一項及第二百零三條所明定。查本件原告
    請求被告應給付之前開金額，並未定有給付之期限，則原告
    請求自擴張聲明狀繕本送達之翌日起，按週年利率百分之五
    計算之利息，並未逾其所得請求之範圍，自無不合；查原告
    擴張聲明狀繕本係於九十四年六月二十四日送達被告收受（
    參見本院九十四年度交簡附民字第四八號卷第十八頁），則
    原告請求被告應自擴張聲明狀繕本送達翌日即九十四年六月
    二十五日起，按週年利率百分之五計算遲延利息，核與上開
    規定並無違背，自無不合。
六、綜上所述，原告依據侵權行為損害賠償之法律關係，請求被
    告賠償五萬七千九百七十五元，及自擴張聲明狀繕本送達翌
    日即九十四年六月二十五日起至清償日止，按週年利率百分
    之五計算之利息，即有理由，應予准許，逾此所為之請求，
    為無理由，應予駁回。
七、至原告另請求調查下列證據，本院認無必要，分述如次：
  (一)原告請求傳訊證人陳秀英到庭，以證明原告受傷前於六甲鄉
    之土地種植菱角，係由其夫婦幫忙載回家清洗後運往新竹或
    台北出售，以及請求傳訊證人沈乃針、洪姜金葉，以證明伊
    二人以每日一千二百元或一千三百元之代價代原告採收菱角
    ，惟查，原告有勞動能力，每月至少有勞動基準法最低工資
    之收入等情，業經認定如上，而上述三證人至多僅能證明原
    告有勞動能力，惟仍無法證明原告每月收入高於勞動基準法
    最低工資，是本院認此部分之調查應無必要。
  (二)又原告請求傳訊證人陳秀英到庭證明陳秀英夫婦自九十三年
    九月二十七日至九十四年五月二十七日為原告看護之情，然
    原告未能證明原告有僱請看護之必要，因此，即使證人陳秀
    英到庭證明有為原告看護之事實，因原告未能證明原告有僱
    請看護之必要，原告此部分看護費之請求，亦不能被准許，
    是此部分亦無必要。
八、又本件為關於財產權之訴訟，所命給付之金額未逾五十萬元
    之所為被告敗訴判決，依民事訴訟法第三百八十九條第一項
    第五款規定，本院應依職權宣告假執行，是原告聲請就勝訴
    部分供擔保為假執行，即無必要；本院並依同法第三百九十
    二條第二項、第三項規定，依被告聲請宣告被告得供擔保，
    免為假執行；另原告敗訴部分，假執行聲請失所附麗，應併
    予駁回。
九、據上論結，本件原告之訴為一部有理由、一部無理由，依民
    事訴訟法第七十九條、第三百八十九條第一項第五款、第三
    百九十二條第二項、第三項，判決如主文。
中    華    民    國    95    年    6     月    12    日
                  民事第一庭    法  官  張家瑛
以上正本係照原本作成。
如對本判決上訴，須於判決送達後20日內向本院提出上訴狀。
中    華    民    國    95    年    6     月    12    日
                                書記官  蔡蘭櫻


司法院資訊處製作；財團法人民間司法改革基金會備份。
